臺灣屏東地方法院民事裁定　　　　　　　100年度小上字第5號
上　訴　人　黃仲敏
被　上訴人　東元車業有限公司
法定代理人　周貴忠
上列當事人間請求給付買賣價金事件，上訴人對於中華民國100
年2月25日本院屏東簡易庭99年度屏小字第424 號第一審判決提
起上訴，本院裁定如下：
    主  文
上訴駁回。
第二審訴訟費用新台幣壹仟伍佰元由上訴人負擔。
    理  由
一、按對於小額程序第一審判決之上訴，非以其違背法令為理由
    ，不得為之。上訴狀內應記載上訴理由，表明下列各款事項
    ：一、原判決所違背之法令及其具體內容。二、依訴訟資料
    可認為原判決有違背法令之具體事實，民事訴訟法第436 條
    之24第2 項、第436 條之25分別定有明文。所謂判決違背法
    令，依民事訴訟法第436 條之32第2 項準用同法第468 條及
    第469 條第1 款至第5 款規定，係指判決不適用法規或適用
    不當，或有同法第469 條第1 款至第5 款所列當然違背法令
    之情形，並不包括判決不備理由或理由矛盾之情形。當事人
    提起上訴，如依民事訴訟法第468 條規定，以小額程序第一
    審判決有不適用法規或適用法規不當為上訴理由時，其上訴
    狀或理由書應有具體之指摘，並揭示該法規之條項或其內容
    ，若係成文法以外之法則，應揭示該法則之旨趣，倘為司法
    院解釋或最高法院之判例，則應揭示該判解之字號或其內容
    ，如依民事訴訟法第469 條第1 款至第5 款所列情形為理由
    時，其上訴狀或理由書應揭示合於該條款之事實，上訴狀或
    理由書如未依此項方法表明者，即難認為已對小額程序第一
    審判決之違背法令有具體之指摘，其上訴自難認為合法（最
    高法院71年台上字第314 號判例參照）。又按小額訴訟程序
    之當事人除有因原法院違背法令致未能提出者外，於第二審
    程序不得提出新攻擊或防禦方法，民事訴訟法第436 條之28
    亦定有明文，其立法意旨係為貫徹小額程序之簡速性，避免
    因當事人於上訴程序提出新事實及證據而延滯訴訟，小額事
    件之第二審法院原則上應按第一審之訴訟資料，審核其訴訟
    程序及判決內容有無違背法令，當事人於第一審言詞辯論終
    結前未曾提出之訴訟資料，即不得再行提出。
二、本件被上訴人於原審主張：訴外人孫忠義於民國93年6 月8
    日邀同上訴人為連帶保證人，向伊公司購買車牌號碼AMI-48
    8 號之機車1 輛，並簽訂附條件買賣契約書，約定總價為新
    台幣（下同）4 萬2,160 元，頭期款1,000 元於交車時給付
    ，餘款4 萬1,160 元自同年7 月10日起以1 個月為1 期，分
    12期攤還，每期應給付3,430 元，如逾期未給付，應自逾期
    之日起按年息百分之20加計遲延利息，暨按日息千分之1 加
    計違約金，如未逾期給付達2 期以上，債務視為全部到期。
    詎孫忠義於交車時給付1,000 元後，即未依約清償，尚欠伊
    公司4 萬1,160 元，則伊公司得依附條件買賣契約及連帶保
    證之法律關係，請求上訴人給付4 萬1,160 元本息及違約金
    等情，並聲明：上訴人應給付被上訴人4 萬1,160 元，及自
    起訴狀繕本送達翌日（即99年9 月1 日）起至清償日止，按
    年息百分之20計算之利息，暨按日以41元計算之違約金。原
    審依小額訴訟程序審理，並判決：(一)上訴人應給付被上訴人
    4 萬1,160 元，及自99年9 月1 日起至清償日止，按年息百
    分之20計算之利息，暨自99年9 月1 日起至清償日止，逾期
    在6 個月以內者，按上開利率百分之10，逾期超過6 個月者
    ，按上開利率百分之20計算之違約金。(二)被上訴人其餘之訴
    駁回。(三)訴訟費用1,000 元由上訴人負擔。(四)本判決第1項
    得假執行。上訴人聲明不服，提起上訴，上訴意旨略謂：被
    上訴人之價金請求權已因罹於民法第127 條第8 款規定之2
    年短期時效而消滅，原審判命伊應給付被上訴人4 萬1,160
    元本息及違約金，顯係違背法令云云。
三、按時效完成後，債務人得拒絕給付，為民法第144 條第1 項
    所明定，是消滅時效完成之效力，不過發生拒絕給付之抗辯
    權，並非使請求權當然消滅，債務人若不行使其抗辨權，法
    院自不得以消滅時效業已完成，即認請求權已歸消滅（最高
    法院29年上字第1195號判例意旨參照）。經查：本件於原審
    未見上訴人有行使時效抗辯權而拒絕給付之情事，縱被上訴
    人之價金請求權消滅時效已完成，該請求權仍不歸於消滅，
    原審為被上訴人部分勝訴之判決，經核於法尚無不合。上訴
    人於上訴本院後始為時效之抗辯，並非因原法院違背法令致
    其未能於原審提出，其所為時效抗辯屬提出新攻擊或防禦方
    法，有違於民事訴訟法第436 條之28之規定，本院自不得加
    以審酌。上訴人除為上開抗辯外，並未表明原判決有何違背
    其他法令之處及其具體內容，暨依訴訟資料合於該違背法令
    之具體事實，自難認已合法表明上訴理由，依首揭說明，應
    認其上訴為不合法。爰依法裁定駁回其上訴，並確定如主文
    所示金額之訴訟費用由上訴人負擔。
四、據上論結，依民事訴訟法第436 條之32第1 項、第2 項、第
    444 條第1 項前段、第436 條之19第1 項、第95條、第78條
    ，裁定如主文。
中    華    民    國   100    年    5     月    27    日
                  民事第二庭    審判長法  官  春生
                                      法  官  程士傑
                                      法  官  李珮妤
以上正本係照原本作成。
本裁定不得抗告。
中    華    民    國   100    年    5     月    27    日
                                      書記官  蔡妮君